最高法院刑事判決                              八十六年度台上字第三四五四號
    上訴人  甲○○
右上訴人因偽造有價證券案件，不服台灣高等法院中華民國八十五年十二月十二日第
二審更審判決（八十五年度重上更(四)字第一八二號，起訴案號：台灣台北地方法院檢
察署七十九年度偵字第一四一六、三一一五號），提起上訴，本院判決如左：
    主  文
上訴駁回。
    理  由
按刑事訴訟法第三百七十七條規定，上訴於第三審法院，非以判決違背法令為理由，
不得為之。是提起第三審上訴，應以原判決違背法令為理由，係屬法定要件。如果上
訴理由狀並未依據卷內訴訟資料，具體指摘原判決不適用何種法則或如何適用不當，
或所指摘原判決違法情事，顯與法律規定得為第三審上訴理由之違法情形，不相適合
時，均應認其上訴為違背法律上之程式，予以駁回。本件上訴意旨略稱：(一)本件所謂
之提單，其實應係「載貨證券」，僅屬運送契約與收受貨物之收據，欠缺表彰運送物
所有權物權證券之性質與功能，縱有偽造行為，亦屬私文書。況刑法偽造有價證券罪
，必其有價證券在國內發行或流通者，始足當之，不包括國外發行及流通者在內，本
件提單經開狀銀行通知上訴人領取，上訴人並未領取，自無從背書流通。原判決對此
辯解，未說明其不採之理由，即有理由不備及不適法則之違法。(二)原判決事實欄記載
「……該偽造提單及登載不實之發票經由不知情之香港押銀行寄交國內開狀銀行，
向國內開狀銀行行使上開提單、發票，開狀銀行欲再通知甲○○領回該提單等竟拖延
未領」。而理由欄則謂「……否則被告何以於自開狀銀行領取提單及發票後即交還葉
金波」。其理由即屬矛盾云云。惟查原判決綜核卷內證據資料認定上訴人有共同偽造
有價證券犯行，因而撤銷第一審關於上訴人部分之不當科刑判決，改判論處上訴人甲
○○共同連續意圖供行使之用，而偽造有價證券罪刑，已詳其調查證據之結果及其
取捨證據認定之理由，並說明提單可分為可轉讓提單與不可轉讓提單，載有受貨人之
提單在未經受貨人背書前，為不可轉讓之提單，受貨人要換領小提單始可領貨，不論
可否轉讓之提單則均屬有價證券。上訴人與葉金波、何伯倫有犯意聯絡，偽造船務公
司之提單均載有受貨人即開發信用狀申請人，且均未由受貨人及開狀銀行背書，受貨
人也未換領小提單，則於占有該提單而未由受貨人及開狀銀行背書前，雖不得行使權
利，惟仍屬有價證券。從形式上觀察，原判決並無違背法令情形。至原判決事實欄記
載「……開狀銀行通知甲○○領回該提單等竟拖延未領」而理由中則謂「……否則被
告何以於自開狀銀行領取提單及發票後即交還葉金波」乙節，因本件上訴人以「假進
口，真結」方式騙取融資，多達廿五次，而其中有多次已清償，表示部分提單已為
上訴人所領取，原判決對此雖未詳加說明，致生矛盾，及本件偽造之部分提單既曾由
上訴人向開狀銀行清償，顯示已在國內流通，原判決亦未說明，其訴訟程序雖稍有瑕
疵，難謂無違背法令，然顯然於判決無影響，依刑事訴訟法第三百八十條之規定，即
不得為上訴之理由，再依刑法第五條第四款之規定，於國外犯刑法第二百零一條之罪
者，亦適用該法處罰。而有價證券並不以流通買賣為必要條件，苟證券上權利之發生
移轉或行使，有其以證券之占有為要件時，均屬有價證券之範圍。提單依民法第六百
二八條、第六二九條、第六三○條之規定，權利之行使與占有有不可分離之關係，且
得以背書轉讓，自係有價證券無疑。上訴意旨謂提單屬私文書，又在國外偽造，應無
刑法之適用云云，要屬誤會。次查採證據認事乃事實審法院之職權，苟其證據之取捨
及事實之認定並不違背論理法則及經驗法則，即不容任意指為違法而執為適法之第三
審上訴理由。上訴意旨，置原判決之明白論斷於不顧，又未就原審採證認事之職權行
使，究竟如何違背法令﹖依據卷內訴訟資料為具體之指摘，仍執陳詞，否認犯罪，乃
單純事實上之爭執。又徒憑己意，漫指原判決理由矛盾、不適用法則、法則適用不當
及調查職責未盡云云，殊不足以辨認原判決已具備違背法令之形式，應認其上訴為違
背法律上之程式，予以駁回。
據上論結，應依刑事訴訟法第三百九十五條前段，判決如主文。
中      華      民      國    八十六    年      六      月     十一     日
                              最高法院刑事第四庭
                                  審判長法官  莊  來  成
                                        法官  曾  有  田
                                        法官  王  德  雲
                                        法官  謝  俊  雄
                                        法官  白  文  漳
      右正本證明與原本無異
                                              書  記  官
中      華      民      國    八十六    年      六      月     十四     日
